【裁判字號】    99,再易,62
【裁判日期】    991129
【裁判案由】    再審之訴
【裁判全文】
臺灣臺北地方法院民事判決              99年度再易字第62號
再審原告    張玉珠
再審被告    黃秀如
            林坤山
上列當事人間請求給付會款事件，再審原告對於本院民國99年9
月8日99年度簡上字第302號第二審確定判決，提起再審之訴，本
院判決如下：
    主  文
再審之訴駁回。
再審訴訟費用新台幣壹仟伍佰元由再審原告負擔。
    理  由
一、按再審之訴，應於30日之不變期間內提起。前項期間，自判
    決確定時起算，判決於送達前確定者，自送達時起算；其再
    審理由發生或知悉在後者，均自知悉時起算，民事訴訟法第
    500條第1項、第2項前段定有明文。本件再審被告對再審原
    告起訴請求給付會款事件，再審原告不服本院臺北簡易庭99
    年度北簡字第3939號第一審判決，提起上訴，經本院於民國
    99年9月8日以99年度簡上字第302號判決駁回上訴確定（下
    稱原確定判決），並於99年9月13日送達再審原告，再審原
    告主張於原確定判決後始知悉取得會首柯含笑開立收款證明
    書，有民事訴訟法第496條第1項第13款再審事由，爰提起本
    件再審，其於形式上尚未逾法定30日之不變期間，首予明
    。
二、次按當事人發現未經斟酌之證物或得使用該證物者。但以如
    經斟酌可受較有利益之裁判者為限，得以再審之訴對於確定
    終局判決聲明不服，民事訴訟法第496 條第1 項第13款亦有
    明定。所謂發見未經斟酌之證物，係指判決確定後發見判決
    確定前已經成立之證物而言，若其證物係成立於判決確定之
    後，自不得謂為發見（最高法院17年上字第5號判例、最高
    法院17年上字第140號判例參照）。所謂得使用該證物，係
    指前訴訟程序事實審言詞辯論終結前，雖知有該證物存在，
    但因故不能使用，其後始得使用者而言。若已知之，而按其
    情形，並非不能當時舉出或命第三人提出者，即無本款之適
    用。經查，再審原告主張原確定判決前無法取得會首柯含笑
    開立收款證明書，現已取得，爰依民事訴訟法第496條第1項
    第13款規定提起再審云云。惟查再審原告提出收款證明書，
    其上記載日期為99年9月23日，足認該紙收款證明書係於原
    確定判決後始成立存在，即難認再審原告在原確定判決事實
    審辯論終結前，有不知已有該證物存在，其後始知之或知有
    該證物存在，但因故不能使用之情形。再審原告主張有民事
    訴訟法第496條第1項第13款規定再審事由云云，並不足取。
三、綜上所述，再審原告主張原確定判決有民事訴訟法第496條
    第1項13款之再審理由，於法未合，其據以提起再審，顯無
    理由，爰依民事訴訟法第502條第2項規定，不經言詞辯論，
    逕以判決駁回之。
四、據上論結，本件再審之訴為顯無理由，依民事訴訟法第502
    條第1項、第78條，判決如主文。
中    華    民    國    99    年    11    月    29    日
                  民事第一庭  審判長法  官  朱漢寶
                                    法  官  劉台安
                                    法  官  熊志強
以上正本係照原本作成。
不得上訴
中    華    民    國    99    年    11    月    29    日
                                    書記官  謝盈敏

司法院資訊處製作；財團法人民間司法改革基金會備份。
